【裁判字號】    92,交聲,176
【裁判日期】    920818
【裁判案由】    聲明異議
【裁判全文】
臺灣嘉義地方法院交通事件裁定                    九十二年度交聲字第一七六號
    原處分機關  交通部公路總局嘉義區監理所
    異  議  人  甲○○
    即受處分人
右列異議人因違反道路交通管理處罰條例案件，對於交通部公路總局嘉義區監理所於
中華民國九十二年七月十一日所為之處分聲明異議（原處分案號：嘉監裁字第裁七○
—Ｚ00000000號），本院裁定如左：
    主  文
異議駁回。
    理  由
一原處分機關交通部公路總局嘉義區監理所裁決意旨：異議人即受處分人甲○○之營
  業大貨車駕駛執照業經吊扣，期間為民國九十一年四月四日至九十二年七月三日，
  詎異議人竟於九十二年六月二十四日晚上七時五十六分許，駕駛車牌號碼九Ｋ—四
  三一號營業一般大貨車行經國道三號南下一二二公里六百公尺路段，爰依道路交通
  管理處罰條例第二十一條之一第一項第七款處罰鍰新臺幣六萬元，吊銷駕駛執照，
  禁止其於一年內考領駕駛執照。
二聲明異議意旨：
(一)道路交通管理處罰條例第二十一條之一第一項第七款規定明顯違反一罪多罰原則。
(二)九十二年七月十日自由時報第八版刊登行政罰法有違人民一事不二罰之苛政，尤以
  道路交通管理處罰條例為甚，全面壓榨弱勢族群、勞工司機，剝奪人民工作權、生
  存權等基本人權。
(三)請求撤銷原裁決。
三按道路交通管理處罰條例第二十一條之一第一項第七款、第二項規定「（第一項）
  汽車駕駛人駕駛聯結車、大客車、大貨車，有下列情形之一者，汽車所有人及駕駛
  人各處新臺幣四萬元以上八萬元以下罰鍰，並當場禁止該汽車駕駛人繼續駕駛及扣
  留其車輛牌照：七駕駛執照吊扣期間駕車者。（第二項）前項第五款、第六款之駕
  駛執照，均應扣繳之；第七款並吊銷其駕駛執照。」同條例第六十七條第一項至第
  三項規定「（第一項）汽車駕駛人，曾依第二十七條第二項、第二十九條之二第四
  項、第三十五條第一項、第二項後段、第三項後段、第三十七條第二項、第五十四
  條、第六十一條第一項第一款、第二款、第六十二條第一項之規定吊銷駕駛執照者
  ，終身不得考領駕駛執照。（第二項）汽車駕駛人，曾依第二十九條第四項、第三
  十條第三項、第三十三條第二項、第三十五條第二項前段、第三項前段、第三十七
  條第三項、第四十三條、第六十一條第一項第三款之規定吊銷駕駛執照者，三年內
  不得考領駕駛執照。（第三項）汽車駕駛人，曾依本條例其他各條規定吊銷駕駛執
  照者，一年內不得考領駕駛執照。」
四經查：
(一)異議人於右揭時地在吊扣駕駛執照期間駕駛營業一般大貨車為警舉發之事實，為異
  議人所不爭執，並有舉發違反道路交通管理事件通知單、汽車行車執照附於原處分
  機關聲明異議案件卷宗可稽，自屬真實。
(二)憲法所定人民之自由及權利範圍甚廣，凡不妨害社會秩序公共利益者，均受保障。
  惟並非一切自由及權利均無分軒輊受憲法毫無差別之保障，關於人民身體之自由，
  憲法第八條規定即較為詳盡，其中內容屬於憲法保留之事項者，縱令立法機關，亦
  不得制定法律加以限制，而憲法第七條、第九條至第十八條、第二十一條及第二十
  二條之各種自由及權利，則於符合憲法第二十三條之條件下，得以法律限制之。汽
  車駕駛人駕駛執照被吊扣者，乃因其違反道路交通管理處罰條例在先，如允其於吊
  扣期間再駕駛汽車，勢將危害他人之生命、身體、財產，是在吊扣駕駛執照期間駕
  駛汽車之行為，依右揭道路交通管理處罰條例第二十一條之一第一項第七款、第二
  項、第六十七條第三項規定，雖同時產生對汽車駕駛人處以罰鍰、吊銷駕駛執照並
  禁止於一年內考領駕駛執照之效果，然前開規定旨在加強道路交通管理，維護交通
  秩序，確保交通安全，乃立法者就該等目的與人民藉駕駛汽車實現生存權、工作權
  間所為之價值權衡判斷，尚未逾越立法者形成自由之空間，自與憲法第二十三條比
  例原則尚無違背。
(三)原處分機關依舉發之事實據以裁罰，並無不當或違法（原裁決書漏載道路交通管理
  處罰條例第二十一條之一第二項、第六十七條第三項，應予補充），異議人之異議
  為無理由，應予駁回。
據上論斷，應依道路交通管理處罰條例第八十七條第二項、道路交通案件處理辦法第
十九條，裁定如主文。
中      華      民      國    九十二    年      八      月    十八      日
                                臺灣嘉義地方法院交通法庭
                                    法  官  廖  政  勝
右正本證明與原本無異。
如不服本裁定，應於裁定送達後五日內向本院提出抗告狀（應附繕本）。
中      華      民      國    九十二    年      八      月    十八      日
                                    書記官  陳  湘  蓉


司法院資訊處製作；財團法人民間司法改革基金會備份。
